【裁判字號】    94,訴,3552
【裁判日期】    950627
【裁判案由】    廢棄物清理法
【裁判全文】
臺北高等行政法院裁定
                                     94年度訴字第03552號
原      告  茂裕通運有限公司
代  表  人  甲○○董事）住臺.
                          之3.
訴訟代理人  曾肇昌  律師
被      告  新竹縣環境保護局
代  表  人  巫健次（局長）住同上
訴訟代理人  丁○○
            丙○○
上列當事人間因廢棄物清理法事件，原告不服新竹縣政府中華民
國94年9 月14日第000000-0號訴願決定，提起行政訴訟，本院裁
定如下：
    主  文
原告之訴及追加之訴均駁回。
訴訟費用由原告負擔。
    理  由
一、按「本法所稱主管機關：在中央為行政院環境保護署；在直
    轄市為直轄市政府；在縣（市）為縣（市）政府。」「本法
    所稱執行機關，為直轄市政府環境保護局、縣（市）環境保
    護局及鄉（鎮、市）公所。」「本法所定行政罰，由執行機
    關處罰之；執行機關應作為而不作為時，得由上級主管機關
    為之。」廢棄物清理法第4 條、第5 條第1 項、第63條分別
    定有明文。本件係依據廢棄物清理法第49條第2 款所為之行
    政處罰，揆諸上述規定，被告為執行機關，自有權為之，合
    先敘明。次按「原告之訴，有左列各款情形之一者，行政法
    院應以裁定駁回之。但其情形可以補正者，審判長應定期間
    先命補正：…一○、起訴不合程式或不備其他要件者。」行
    政訴訟法第107 條第1 項第10款定有明文。又行政訴訟法第
    4 條規定：「人民因中央或地方機關之違法行政處分，認為
    損害其權利或法律上之利益，經依訴願法提起訴願而不服其
    決定，或提起訴願逾三個月不為決定，或延長訴願決定期間
    逾二個月不為決定者，得向高等行政法院提起撤銷訴訟。」
    其中提起上開所規定之撤銷訴訟，須以行政處分已發生效力
    為前提，苟當事人對於不生效力之行政處分提起行政訴訟，
    即有起訴不備其他要件之違法，又依其情形無法補正，行政
    法院自應以裁定駁回之。
二、本件原告所有之058-GY、035-HD、135-GS號車輛，因載運營
    建混合廢棄物，未隨車持有載明一般廢棄物、一般事業廢棄
    物、剩餘土石方產生源及處理地點之證明文件，涉及違反廢
    棄物清理法第49條第2 款規定，於94年3 月22日為被告會同
    新竹縣新豐分駐所在新竹縣新豐鄉○○段33地號處查獲，被
    告遂分別以94年4 月28日環業字第0940007067、0000000000
    及0940007069號函（處分書編號分別為00-000-000000 、00
    -0 00-000000、00-000-000000）， 各處原告新臺幣（下同
    ）30萬元罰鍰（下稱原處分），原告不服，提起訴願，遭決
    定駁回，遂向本院提起行政訴訟。
三、經查：本件原處分書固經被告送達第三人乙○○（即委託原
    告清運上開廢棄物之歡喜環保有限公司代表人）收領，但該
    第三人既非原告之同居人、受僱人或其他應送達處所之接收
    郵件人員，且最終亦未將原處分書轉交原告，待原告輾轉從
    被告處獲悉遭受處罰，並分別提起訴願及行政訴訟後，被告
    始發現原處分誤送第三人，未合法送達原告，慮及原處分罰
    鍰之繳交期限已屆至，乃以95年2 月6 日環業字第09500025
    03號函將原處分撤銷（原函誤載為作廢），並同時作成新處
    分（處分書編號分別為00-000-000000 、00-000-000000 、
    00-000-000000）， 各處原告30萬元，重新送達原告，原告
    並已依法提起訴願，刻由本院審理在案等情，為兩造所自承
    或不爭執在卷，核與證人乙○○到庭證述之情節相符，復有
    被告之上開公函、處分書附卷可參，自堪信為真實。按「書
    面之行政處分自送達相對人及已知之利害關係人起；書面以
    外之行政處分自以其他適當方法通知或使其知悉時起，依送
    達、通知或使知悉之內容對其發生效力。」行政程序法第11
    0 條第1 項規定甚明。本件原處分書既未合法送達原告，依
    上開有關送達之規定，原處分自未對原告發生效力，原告對
    之提起撤銷訴訟即有起訴不備其他要件之違法，揆諸前開說
    明，原告提起本件行政訴訟為不合法，又依其情形無從補正
    ，本件自應以裁定駁回之。
四、另本件起訴狀送達後，原告復主張原處分既經被告認定有違
    誤而作廢，則原告因上開車輛遭扣押所繳交之保管費160,20
    0 元，被告即應退還云云，乃於本院95年5 月19日行準備程
    序時依據行政訴訟法第8 條第2 項之規定，追加訴之聲明「
    被告應返還原告160,200 元」一項。但按，行政訴訟法第8
    條第1 項、第2 項規定：「（第1 項）人民與中央或地方機
    關間，因公法上原因發生財產上之給付或請求作成行政處分
    以外之其他非財產上之給付，得提起給付訴訟。因公法上契
    約發生之給付，亦同。（第2 項）前項給付訴訟之裁判，以
    行政處分應否撤銷為據者，應於依第四條第一項或第三項提
    起撤銷訴訟時，併為請求。原告未為請求者，審判長應告以
    得為請求。」同法第111 條第1 項復規定：「訴狀送達後，
    原告不得將原訴變更或追加他訴。但經被告同意，或行政法
    院認為適當者，不在此限。」經查，原告追加上開新訴，已
    經被告當庭表示不同意在卷；且細究原告所稱之車輛保管費
    ，固係因上開原告遭查獲違反廢棄物清理法第49條第2 款之
    違章行為而來，但因原處分既經本院確認對原告不生效力，
    原告不得就原處分提起撤銷訴訟，已如前述，則原告此部分
    追加之訴亦失所附麗，無法依行政訴訟法第8 條第2 項之規
    定併為請求，本院認為其追加亦不適當，依前開規定，自不
    應准許，附此敘明。
五、依行政訴訟法第107 條第1 項第10款、第104 條，民事訴訟
    法第95條、第78條，裁定如主文。
中    華    民    國    95    年     6    月   27     日
                         第一庭審判長法  官  王立杰
                                     法  官  周玫芳
                                     法  官  劉錫賢
上為正本係照原本作成。
如不服本裁定，應於送達後10日內向本院提出抗告狀（須按他造
人數附繕本）。
中    華    民    國    95    年     6    月   27     日
                                     書記官  林佳蘋


司法院資訊處製作；財團法人民間司法改革基金會備份。
